【裁判字號】    97,消債更,276
【裁判日期】    971231
【裁判案由】    更生
【裁判全文】
臺灣桃園地方法院民事裁定           97年度消債更字第276號
聲  請  人
即  債務人  甲○○
代  理  人  徐豐益律師
上列當事人聲請消費者債務清理條例更生事件，本院裁定如下：
    主  文
更生之聲請駁回。
聲請費用由債務人負擔。
    理  由
一、按「債務人與金融機構協商成立者，不得聲請更生或清算，
    但因不可歸責於己之事由，致履行顯有重大困難者，不在此
    限。本條例施行前，債務人依金融主管機關協調成立之中華
    民國銀行公會會員辦理消費金融案件無擔保債務協商機制與
    金融機構成立之協商，準用前項之規定」，消費者債務清理
    條例第151 條第5 項、第6 項分別定有明文。又按「聲請更
    生或清算不合程式或不備其他要件者，法院應以裁定駁回之
    。但其情形可以補正者，法院應定期間先命補正」，同條例
    第8 條亦有明定。
二、本件聲請更生意旨略以：其負欠金融機構債務合計達新台幣
    （下同）1,107,887 元，根據其民國95年8 月11日間與最大
    債權銀行慶豐商業銀行所簽署之無擔保債務協商協議書內容
    ，每月應繳納之協商金額為13,357元，原從事代書業務，因
    患有腎結石、經濟不景氣、失業之故，因此不得已於97年2
    月毀諾而未繳款；聲請人無擔保或無優先權之債務總額未逾
    1, 200萬元，復未經法院裁定開始清算程序或宣告破產，爰
    向本院聲請更生等語。
三、經查，債務人於95年間利用金融主管機關協調成立之中華民
    國銀行公會會員辦理消費金融案件無擔保債務協商機制，與
    各債權銀行成立協商，約定自95年9月起，分120期，利率3.
    88%，按月攤還13,357元予各債權銀行清償債務，有協議書
    乙份在卷可稽，債務人雖主張伊之收入不足以支應每月應攤
    還之數額，致生活困難云云，然債務人主張上開事由，於伊
    成立協商前本得預見，詎仍與債權銀行依上開條件成立協商
    ，且自95年9月起持續履行至97年1月止，已履行17期，倘其
    果無資力履行，理應不會簽訂協議書並依約履行近2年之久
    ，況債務人94至96年度之綜合所得稅各類所得清單顯示均無
    所得資料，在無補助之情況下債務人竟願簽訂協議書並有能
    力繳款達17期，就聲請更生所最需之「誠信」已有可疑。此
    外，債務人雖稱尚需負擔房貸支出、扶養親屬生活費及患有
    膽結石等情，惟均未見債務人提出支出證明，且縱認所述屬
    實，但房貸及扶養親屬支出之生活費，並非上開協商之後始
    臨時發生之事由，要非協商當時無法預見之事，另聲請人所
    患疾病尚非重大難治之疾病，對其工作能力、清償債務之能
    力均無長遠影響，故債務人以此主張有不可歸責於己之事由
    ，致無法繼續履行協商條件云云，要無可取。又債務人於本
    院97年12月9 日訊問期日表示：「原本從事不動產仲介，後
    來因不景氣，所以就沒有工作」，然更生之聲請需陳明或提
    出足認得維持債權人間之公平受償或可促進更生目的達成之
    資料，若無可用以供受償之標的物或款項，倘以更生方式解
    決債務，將因更生方案內容未能經債權人可決，而致使更生
    程序轉變成開始清算程序（消費者債務清理條例第61條），
    對更生目的之達成是否有助益，亦有疑義。再者，債務人又
    未釋明於協商成立後有何經濟狀況之重大變更，致必要支出
    增加甚多等情形，故即使債務人事後有履行協商條件不便之
    情形，亦應經由與債權銀行協商程序以求適當履行債務，而
    非逕行提起更生之聲請，故其聲請更生，尚屬無據。
四、綜上所述，本件債務人既與金融機構成立協商，且其收入並
    無任何重大變化應仍能依協商內容而為履行，又未能釋明因
    何不可歸責於己之事由導致履行協商內容顯有重大困難，其
    聲請更生，顯與前開規定不符，聲請更生要件不備，且又無
    從補正，揆諸前開說明，自應駁回其更生之聲請，爰裁定如
    主文。
中    華    民    國    97    年    12    月    31    日
                      民事第一庭法  官  陳雪玉
如對本裁定抗告須於裁定送達後5 日內向本院提出抗告狀，並應
繳納抗告費新台幣1,000 元。
以上正本與原本無異。
中    華    民    國    98    年    1     月    8     日
                                書記官  吳瓊英


司法院資訊處製作；財團法人民間司法改革基金會備份。
